臺灣高雄地方法院民事判決　九十年度簡上字第二七九號
　　上　訴　人　丁○○
　　訴訟代理人　丙○○
　　被上訴人　　甲○○
　　被上訴人　　乙○○
右當事人間請求清償債務事件，上訴人對於中華民國九十年五月九日本院高雄簡易庭
八十九年雄簡字第二二五五號第一審判決提起上訴，本院判決如左：
    主      文
上訴駁回。
第二審訴訟費用由上訴人負擔。
    事    實
甲、上訴人方面：
一、聲明：（一）原判決廢棄。（二）右廢棄部份，被上訴人應共同給付上訴人新台
    幣（下同）五十三萬元及自原支付命令送達翌日起至清償日止按年息百分之五計
    算之利息。（三）第一、二審訴訟費用由被上訴人負擔。
二、陳述：除與原判決記載相同者，茲引用之外，補稱：被上訴人等雖非在民國八十
　　六年間上訴人開始照料其父郭萬枝時出面雇請上訴人，但其後八十八年八月十日
    在原出面雇請上訴人之呂正一退出後，被上訴人即允諾雇請上訴人，並於其後支
    付部份費用款項，意即被上訴人已承擔原呂正一之債務，且負擔八十八年八月一
    日起之勞務報酬債務。自八十七年十月一日起至八十八年七月三十一日止每月報
    酬新台幣（下同）四萬元，自八十八年八月一日起至同年十二月三十一日止每月
    報酬四萬五千元，被上訴人共計應支付六十二萬五千元報酬，其間被上訴人乙○
    ○等曾支付九萬五千元，故被上訴人應再支付上訴人五十三萬元。原審判決未經
    傳訊重要關鍵證人呂正一，即判決駁回上訴人之訴，顯有不當，因本件兩造間之
    債權債務原本係成立於上訴人與呂正一之間，而後由被上訴人承擔呂正一之債務
    ，故本件有無債務承擔之事實，自應傳喚呂正一始能明瞭。
三、證據：除援用原審所提出之證據外，另聲請傳訊證人呂正一、陳加登。
乙、被上訴人甲○○方面：
一、聲明：如主文所示。
二、陳述：除與原判決記載相同者，茲引用之外，補稱：被上訴人甲○○並沒有同意
    伊兒子或委託伊兒子去開協調會，願意承擔呂正一雇佣上訴人之前揭債務，之後
    也沒有付二萬元給上訴人，且並不知道被上訴人乙○○有無付七萬五千元給上訴
    人。
丙、被上訴人乙○○方面：
    被上訴人乙○○經合法通知，並未於言詞辯論期日到庭，其聲明陳述除援用原審
    所提出之書狀外，另於本院審理時提出書狀聲明陳述如下：
一、聲明：如主文所示。
二、陳述：訴外人郭萬枝於八十六年間，與其朋友劉溪猛自行雇用上訴人為看護，並
    非呂正一出面雇用，自民國八十七年十月一日起，因郭萬枝寄放於呂正一之錢已
　　用完，因而無法再行支付，而伊已多次告知沒錢雇請上訴人照顧郭萬枝，請其離
    去，但上訴人自願照顧，與伊無關，伊亦未與上訴人做任何協議，被上訴人給郭
    萬枝的錢是給他生活費，並非表示要雇用上訴人，上訴人所指全屬無據。
    理    由
一、本件被上訴人乙○○經合法通知，無正當理由未於言詞辯論期日到庭，按民事訴
　　訟法第三百八十六條所定各款事由，爰依上訴人之聲請，為一造辯論判決。
二、上訴人起訴主張：被上訴人甲○○、乙○○之父即訴外人郭萬枝，於八十六年間
　　因病住院，無法自行料理生活起居，郭萬枝之外孫呂正一遂出面雇請上訴人照料
　　郭萬枝，其後八十七年間郭萬枝出院返家休養，仍無法自行生活起居，上訴人仍
　　繼續予以照料，惟自八十七年十月一日起，呂正一因其家庭內部糾紛，故未再依
　　約支付看護費，而郭萬枝之子女又不願照顧其父親，上訴人繼續照顧郭萬枝至八
　　十八年八月十日止，已近一年未領報酬，在郭萬枝之友人陳加登居中協調下，由
　　被上訴人乙○○本人、被上訴人甲○○大兒子及訴外人郭士明等人出席協調會，
    約定被上訴人應先結清積欠之看護費三十四萬四千元，往後之看護費亦由被上訴
    人分擔之，雙方協調後，被上訴人乙○○曾支付上訴人七萬五千元，被上訴人甲
    ○○支付上訴人二萬元，其餘款項皆未再支付，上訴人又繼續照顧郭萬枝至八十
    八年十二月三十一日，惟被上訴人仍未支付看護費，自八十七年十月一日起至八
    十八年七月三十一日止，每月報酬四萬元；另自八十八年八月一日起至八十八年
    十二月三十一日止，每月報酬四萬五千元，總計積欠之看護費達六十二萬五千元
    ，扣除前述被上訴人等支付之九萬五千元外，尚積欠五十三萬元，被上訴人既已
    承擔呂正一之僱用契約債務，則該筆看護費自應由被上訴人負擔，爰依民法債務
    承擔及僱佣契約法律關係，請求被上訴人共同給付五十三萬元，及原支付命令送
    達翌日起清償日止，按年息百分之五計算之利息。
三、被上訴人甲○○則以：伊從未聘請上訴人照顧郭萬枝，亦未授權伊兒子或其他家
　　屬與上訴人協調如何分擔呂正一應負擔之看護費，更未支付二萬元予上訴人，上
　　訴人所述不實等語；另被上訴人乙○○則以：訴外人郭萬枝於八十六年間，與其
　　朋友劉溪猛自行雇用上訴人為看護，並非呂正一出面雇用，自八十七年十月一日
　　起，因郭萬枝寄放於呂正一之錢已用完，因而無法再行支付，而伊已多次告知沒
    錢請上訴人照顧郭萬枝，請其離去，但上訴人自願照顧，與伊無關，伊亦未與上
    訴人做任何協議，被上訴人給郭萬枝錢是給他生活費，並非表示要雇用上訴人，
    上訴人所指全屬無據等語置辯。
四、上訴人主張訴外人呂正一於八十六年間聘請上訴人照顧被上訴人甲○○、乙○○
　　之父即訴外人郭萬枝，每月看護費四萬元，其間均由呂正一支付看護費，惟自八
　　十七年十月一日起呂正一因故未再依約支付看護費，上訴人繼續照顧郭萬枝至八
　　十八年十二月三十一日止，總計積欠之看護費達六十二萬五千元（八十七年十月
　　一日起八十八年七月三十一日止，每月看護費四萬元，自八十八年八月一日起至
　　同年十二月三十一日止，每月看護費四萬五千元）等情，業據其提出證明書三份
　　、存証信函一份為證，並經證人陳加登於原審到庭證述：「我知道是呂正一聘請
　　原告（即本件上訴人）去看護的，後來呂正一沒有錢付給原告（上訴人）」等語
　　明確，訴外人呂正一雖於本院審理時到庭證稱其並未聘僱上訴人照顧郭萬枝，然
　　亦不否認其自八十六年間起至八十七年十月一日止，均按時付看護費予上訴人，
　　參諸前述陳加登之證詞，應認訴外人呂正一確有聘僱上訴人看護郭萬枝之意，上
　　訴人此部份主張應認為真實。惟上訴人主張因訴外人呂正一自八十七年十月一日
　　起未按時給付看護費，故於八十八年八月十日止，在證人陳加登之協調下，被上
　　訴人等已同意承擔原呂正一原先所積欠之看護費債務三十四萬四千元，且允諾繼
　　續雇用上訴人，並負擔八十八年八月一日起之勞務報酬債務，且被上訴人並已支
　　付部份看護費一節，則為被上訴人所否認，並以前揭情詞置辯。故本件應予審究
　　者，乃於八十八年八月間，被上訴人有無同意承擔呂正一所積欠之看護費債務，
　　並同意繼續雇用上訴人。經查：
（一）按當事人主張有利於己之事實，就其事實有舉證之責任，民法第二百七十七條
      定有明文。次按，第三人與債權人訂立契約承擔債務人之債務者，其債務於契
      約成立時，移轉於該第三人，民法第三百條定有明文。本件依上訴人陳述：「
      被上訴人等雖非在八十六年間上訴人開始照料其父時出面雇請上訴人，但其後
　　　八十八年八月十日在原出面雇請上訴人之呂正一退出後，被上訴人即允諾雇請
      上訴人，並於其後支付部份費用款項，意即被上訴人已承擔原呂正一之債務，
      且負擔八十八年八月一日起之勞務報酬債務」等語觀之，堪認上訴人所主張係
      民法第三百條之第三人與債權人訂立契約之免責的債務承擔，上訴人自應就此
      有利於己之事實負舉證責任。
（二）證人陳加登於本院審理時雖曾到庭證稱：「郭萬枝在八十七年生病，送去醫院
      ，沒有人照顧，就由呂正一請丁○○去照顧，後來出院又沒有人照顧，又繼續
      讓丁○○照顧，當時郭萬枝有錢寄放在呂正一那裡，從八十七年七、八月到八
      十八年一、二月是呂正一付的，八十八年二、三月就沒有人付錢了，我聽丁○
      ○說，乙○○、郭士明、甲○○、郭士陽就開始付錢，八十八年八月時，丁○
      ○的兒子要繳學費，就請我、謝有用及蔡龍柱去找甲○○、郭士明、郭士陽、
      乙○○出面協調。甲○○本人沒到，他太太有到，乙○○有到並代理郭士陽，
      結果談完說十三萬五千元要一人負責三萬，另外一萬五千元乙○○說要負責，
      但是後來拿多少出來我不知道，後來有說要繼續請丁○○一個月四萬元，但如
      何付我就不知道」等語（見本院九十年十二月十八日準備程序筆錄），然其在
      原審時亦曾到庭證述：「我知道是呂正一聘請丁○○去看護的，後來呂正一沒
      有錢付給蔡女，甲○○太太及大兒子、乙○○本人、郭士明與他太太等五人去
      協調，會算結果共積欠三十二萬多元看護費，約定二十萬元由呂正一負擔，其
      餘十二萬元由其子女四人共同負擔，至於其他詳細數目，我也不清楚」等語（
      見原審九十年一月十八日言詞辯論筆錄），比較其先後二次之證詞，有關積欠
      之金額以及郭萬枝子女、呂正一應分擔之數額，前後證詞並不一致，且有關積
      欠看護費數額亦與其於八十九年一月一日與張燕伯所出具之卷附證明書所載：
      「茲證明看護工丁○○女士自民國八十七年十月一日起，受雇於病患郭萬枝先
      生家屬甲○○先生、郭士明先生、郭士楊先生、乙○○女士等四人所託，至高
      雄市三民區市○○路三八三號二樓之三，負責照顧郭萬枝先生生活起居，其家
      屬言明看護費每月支付新台幣四萬元整，自民國八十七年十月一日起至民國八
      十八年七月三十一日止，共計十個月之看護費均未支付給丁○○女士..... 」
      之內容並不相符，並與上訴人主張之事實有所出入，且上訴人所主張自八十八
      年八月一日起至同年十二月止之看護費，亦應由被上訴人共同負擔一節，證人
      陳加登亦無法明確證述，故僅憑陳加登之證詞，尚難為有利上訴人之認定。
（三）證人謝有用、蔡龍柱於本院審理時復分別到庭證稱：「我不知道什麼協調會，
      是丁○○說領不到錢，要與郭萬枝的子女一起談，叫我與她一起去，我那時有
      去，欠多少錢我不知道，只是丁○○說小孩註冊需要錢，確實分擔的金額我不
      知道。郭士陽當時沒有去，乙○○說可以幫她解決，甲○○的太太說她可以決
      定事情，我只知道欠了三、四十萬元，丁○○當時只是說先把小孩註冊的錢拿
      到，郭萬枝說其他的錢會補給丁○○，要丁○○繼續照顧他」、「八十八年八
      月間有與陳加登、謝有用在郭萬枝家中開協調會，當時有甲○○的太太，她到
      場有表明是代理甲○○，還有郭士明夫妻、乙○○，郭士陽沒有去，結果說要
      四人分期償還，當時乙○○說要代理郭士陽、上訴人說先償還二十萬元左右，
      因為有急需，其他金額再由四人一起分擔，他們沒有說要繼續請上訴人，也沒
      有簽任何的書面」等語（見本院九十一年一月二十九日準備程序筆錄），觀諸
      蔡龍柱之證詞雖提及郭萬枝四名子女要分期償還看護費，但有關分攤之金額則
      不清楚，且同在現場之證人謝有用則無法明確證述被上訴人確實有願意攤還所
      積欠看護費之真意。本院核諸當時參與該協調會之三名證人陳加登、謝有用、
      蔡龍柱之證詞，發現該三人之證詞不僅在分擔金額多少方面並不相符，甚至連
　　　被上訴人有無償還看護費之意此點亦不一致，故協調當時到底有無達成協議，
　　　實令人懷疑。況謝有用、蔡龍柱二人之證詞亦均無法證明上訴人所主張自八十
　　　八年八月一日起至同年十二月止之看護費，亦應由被上訴人共同負擔之事實。
（四）上訴人所舉之關鍵證人呂正一，於本院審理時則到庭證稱：「郭萬枝八十六年
      生病時，是我在照顧的，後來郭萬枝的朋友劉溪猛自行雇用上訴人來照顧郭萬
      枝，那時我不知道，後來上訴人來照顧時我才知道，上訴人說是劉溪猛雇用她
      來的，那時我一個月付六萬元給上訴人，差不多付到八十七年十月一日，因為
      訴外人郭士明告我侵占，我就告訴上訴人我不付了，如果要繼續照顧郭萬枝，
      就讓其他人去付，從八十七年十月一日起，郭士明及上訴人就聯合不讓我接近
      郭萬枝，我告訴上訴人如果要繼續照顧郭萬枝，就叫郭士明付錢，這件事甲○
      ○不知道，連雇用上訴人照顧郭萬枝他都不知道，也不知道有同意要付錢，乙
      ○○大概知道這件事，我不知道她有沒有答應要付錢，上訴人不是我請她來的
      ，八十七年十月一日以前都由我付錢」等語（見本院九十年十一月六日準備程
      序筆錄），其證詞亦無法證明被上訴人有承擔債務之意。
（五）另證人張燕伯於原審時所為：「我是知道甲○○他家有請看護，但不知道是請
      何人，有沒有協調成立，我不知道」之證詞，連證述原雇傭契約之當事人為何
      人皆不可能，遑論證明被上訴人是否同意承擔呂正一債務之事，故本院認憑現
　　　有之證人證言及上訴人所提出之證明書、存證信函等證物，均無法證明上訴人
　　　之主張為真實。此外，上訴人復無法提出被上訴人同意承擔呂正一積欠上訴人
　　　看護費之相關書面資料，或被上訴人甲○○曾授權其妻、子代理出席協調會之
　　　證據以供本院審酌，則上訴人主張之事實，尚難採信。
五、綜上所述，本件上訴人主張之事實既不足採，從而上訴人依據債務承擔及雇佣之
    法律關係，請求被上訴人共同給付五十三萬元及自支付命令送達翌日起至清償日
    止，按年息百分之五計算之利息，即屬於法無據，原審為上訴人敗訴之判決，於
    法並無違誤，上訴意旨指摘原判決不當，求予廢棄改判，為無理由，應予駁回。
六、據上結論：本件上訴為無理由，依民事訴訟法第三百八十五條第一項前段、第四
　　百三十六條之一第三項、第四百四十九條第一項、第七十八條，判決如主文。
中　　　華　　　民　　　國　　九十一　　年　　　九　　　月　　　十　　　日
                              臺灣高雄地方法院民事庭
　　　　　　　　　　　　　　　　　　　審判長法　官　朱玲瑤
　　　　　　　　　　　　　　　　　　　　　　法　官　郭貞秀
　　　　　　　　　　　　　　　　　　　　　　法　官　吳宏榮
右為正本係照原本作成。
本判決不得上訴。
中　　　華　　　民　　　國　　九十一　　年　　　九　　　月　　　十一　　日
　　　　　　　　　　　　　　　　　　　　法院書記官　林孝聰
